【裁判字號】    95,交上易,991
【裁判日期】    951102
【裁判案由】    過失傷害
【裁判全文】
臺灣高等法院臺中分院刑事判決       95年度交上易字第991號
上  訴  人
即  被  告  丙○○
上列上訴人因過失傷害案件，不服臺灣臺中地方法院95年度交易
字第75號中華民國95年6月21日第一審判決 （起訴案號：臺灣臺
中地方法院檢察署94年度調偵字第75號），提起上訴，本院判決
如下：
    主    文
上訴駁回。
丙○○緩刑貳年。
    犯罪事實
一、丙○○於民國（下同）94年6月28日上午7時55分許，駕駛車
    牌號碼W9—7519號自小客車，沿臺中縣龍井鄉○○路○段由
    北往南方向行駛，應注意汽車行駛時，駕駛人應注意車前狀
    況，並隨時採取必要之安全措施，及汽車行近行人穿越道前
    ，應減速慢行，而依當時天候陰、日間自然光線、柏油路面
    乾燥、無障礙物、視距良好，並無不能注意之情事，竟疏未
    注意，於行經沙田路六段與中山二路口時，適乙○○騎乘車
    牌號碼SPP—839號輕型機車由沙田路六段對向車道欲左轉中
    山二路，丙○○見狀緊急煞車不及，致該自小客車左前車頭
    撞擊該機車右側車身，致使乙○○因撞擊飛彈至丙○○所駕
    駛之自小客車前擋風玻璃而受有第四頸椎至第七頸椎神經壓
    迫、左側脛骨開放性骨折、左側腓骨節段性骨折、右肩峰鎖
    骨關節脫位、右側第四第五趾骨骨折、右側第五蹠骨骨折、
    右手肘、左膝及左前臂撕裂傷等傷害。丙○○於肇事後，立
    即委託附近便利商店員工報案，並於臺中縣警察局烏日分局
    龍井分駐所交通小隊員警楊文耀到場時陳述肇事經過，而表
    明願意接受裁判之意。
二、案經被害人乙○○告訴臺灣臺中地方法院檢察署檢察官偵查
    起訴。
    理    由
一、訊據上訴人即被告丙○○（以下簡稱被告）對於上揭時地，
    未注意車前狀況並隨時採取必要之安全措施，且汽車行近行
    人穿越道前，未減速慢行，以致對於行經該路段欲左轉之告
    訴人乙○○所騎乘之機車閃避不及，發生碰撞，致使告訴人
    乙○○因撞擊飛彈至自小客車前擋風玻璃而受有第四頸椎至
    第七頸椎神經壓迫、左側脛骨開放性骨折、左側腓骨節段性
    骨折、右肩峰鎖骨關節脫位、右側第四第五趾骨骨折、右側
    第五蹠骨骨折、右手肘、左膝及左前臂撕裂傷等傷害之情，
    業經於本院審理中坦認屬實，並據告訴人乙○○、告訴代理
    人高金賜、高炎木、高銀坪之指訴綦詳，核與現場目擊證人
    何文吟於原審審理中到庭證稱：伊當時所在位置是在由沙田
    路左轉中山二路，伊是在內側快車道行進中準備要左轉，遠
    遠見到沙田路對向方向有來車，所以停在路口中間等待左轉
    ，因為當時沙田路的方向是綠燈，被告之車子是從沙田路對
    向車道直行過來，當時沙田路是綠燈，所以被告的車子是一
    路直行，而告訴人乙○○之機車在伊後面，二台機車都是要
    左轉，伊在前面看到有車先在路口中間停下來，告訴人乙○
    ○之機車比伊晚到路口，但是比伊先左轉，告訴人乙○○之
    機車是由伊左後側轉彎，並未繞過伊，被告直行車之速度比
    告訴人乙○○轉彎車之速度快，伊並未留意到碰撞當時有無
    煞車聲，亦未看清楚撞擊之情形，更不清楚被告車子行經交
    岔路口有無減速等語相符（參照原審卷第88至92頁），復有
    車禍現場照片12張（參照94年度他字第3653號偵查卷第31至
    36頁）、道路交通事故現場圖一份（參照94年度他字第3653
    號偵查卷第20頁）、道路交通事故調查報告表(一)、(二)各一份
    （參照94年度他字第3653號偵查卷第21、22頁）、臺中縣警
    察局交通隊道路交通事故初步分析研判表一份（參照原審卷
    第33頁）在卷可稽，被告自白供述與現有事證相符，應堪置
    信。而本件交通事故，經原審送請臺灣省臺中縣區車輛行車
    事故鑑定委員會鑑定結果，認為：「告訴人乙○○駕駛輕型
    機車行經肇事地段應是先駛入岔路口內左轉，被告駕駛自小
    客車行經肇事地段岔路口附近未注意車前狀況謹慎行駛，且
    是快速駛入岔路口，致發現對面駛來輕型機車左轉已駛入被
    告車前方時，被告於向右閃避時車前撞上輕型機車右側，將
    輕型機車撞刮地面一段距離，並將輕型機車駕駛人撞彈至被
    告車前擋風玻璃處再摔下；本件車禍告訴人乙○○駕駛輕型
    機車應無肇事因素，被告有違反道路交通安全規則第94條第
    3 項後段汽車行駛時駕駛人應注意車前狀況並隨時採取必要
    之安全措施及第102條第1項第6 款後段直行車尚未進入交岔
    路口而轉彎車已達中心處開始轉彎，直行車應讓轉彎車先行
    等規定，為肇事原因」，此有臺灣省臺中縣區車輛行車事故
    鑑定委員會臺中縣區950167案分析意見一份在卷可稽（參照
    原審卷第40、41頁），鑑定意見固認為被告有未注意車前狀
    況及未讓已達中心處開始轉彎之轉彎車先行之過失，惟就告
    訴人乙○○在被告所駕駛之自小客車進入交岔路口前，已經
    先行進入中心處開始轉彎部分，依據現場目擊證人何文吟之
    前開證述內容可知，證人何文吟騎乘機車比告訴人乙○○先
    行到達路口中心處等待左轉，而證人何文吟因見被告行進之
    方式有來車，因而在路口中心處等候，告訴人乙○○騎乘之
    機車係在證人何文吟之後到達，佐以被告由沙田路由北往南
    方向行駛至沙田路六段與中山二路口由路口停止線至車牌號
    碼SPP—839號輕型機車倒地刮地痕距離為17.9公尺，車牌號
    碼SPP—839號輕型機車倒地刮地痕長度為26.3公尺，此有臺
    中縣警察局烏日分局95年04月25日烏警交字第0950016090號
    函所檢送溪南派出所警員楊文耀出具之職務報告書一份在卷
    可稽（參照原審卷第37、38頁），則告訴人乙○○是否確實
    在被告進入路口前即已開始轉彎，即有可議，因此，對於鑑
    定報告內容中，認為被告直行車未讓已達中心處開始轉彎之
    轉彎車先行之過失部分，本院認為現有事證尚不足以認定；
    另鑑定中提及被告快速駛入交岔路口，以致面對左轉之告訴
    人乙○○所騎乘機車閃避不及，佐以告訴人乙○○遭受撞擊
    後，整個人飛彈至被告所駕駛之自小客車前擋風玻璃，可見
    被告當時車速不慢，否則撞擊後告訴人乙○○不可能會有飛
    彈而起之情形，再者，沙田路六段為雙向四線道，告訴人乙
    ○○由沙田路由南往北方向行駛至沙田路六段與中山二路一
    段口，該路口為三色號誌燈沒有保護左轉彎號誌燈，而該方
    向亦未設置機慢車兩段式左轉標誌，此有臺中縣警察局烏日
    分局95年04月25日烏警交字第0950016090號函所檢送溪南派
    出所警員楊文耀出具之職務報告書一份在卷可稽（參照原審
    卷第37、38頁），由事故現場照片可知（參照94年度他字第
    3653號偵查卷第35頁），事故現場係設置有斑馬線人行道及
    黃色網狀區○○道路交通安全規則第103 條前段被告行近行
    人穿越道前應減速慢行之規定，被告行進行人穿越道前未予
    減速慢行，亦有過失；從而，被告駕車自應注意車前狀況及
    行近行人穿越道前應減速慢行，且依當時天候陰、日間自然
    光線、柏油路面乾燥、無障礙物、視距良好，又無不能注意
    之情形，竟疏未注意車前狀況，並隨時採取必要之安全措施
    ，因煞車不及肇事致人受傷，其行為自有過失。又告訴人乙
    ○○因本件交通事故而受有第四頸椎至第七頸椎神經壓迫、
    左側脛骨開放性骨折、左側腓骨節段性骨折、右肩峰鎖骨關
    節脫位、右側第四第五趾骨骨折、右側第五蹠骨骨折、右手
    肘、左膝及左前臂撕裂傷等傷害，亦有童綜合醫院診斷書一
    份在卷可稽（參照94年度他字第3653號偵查卷第3頁） ，由
    此可知，被告之前開過失行為與告訴人乙○○之傷害間，具
    有直接之因果關係存在，亦堪認定。至於告訴代理人高炎木
    、高金賜、高銀坪提出之車禍事故現場之監視系統所拍攝之
    光碟及翻拍照片（參照原審卷第55至74頁，光碟附於本院卷
    末證物袋內），由翻拍照片內容，明顯看出該監視系統之設
    置位置，距離沙田路六段與中山二路之事故發生現場相當遠
    ，且監視系統之鏡頭並未正對該交岔路口，僅係在畫面之左
    上方，有拍攝到部分場景，而所拍攝到之畫面亦因距離遙遠
    ，以致無法明確辨識該路口行經車輛之車種、車牌、顏色及
    款式，又在距離事故發生時間前後，在該監視系統畫面左上
    方出現一台大型貨車路邊停車，恰好擋住監視系統畫面之左
    上方，因此對於告訴代理人高銀坪指稱翻拍照片上紅色箭頭
    所指為被告所駕駛之自小客車，黃色箭頭所指為告訴人乙○
    ○所騎乘之輕型機車，以此模糊之影像，尚無從據以確認，
    是以，本院認告訴人代理人高銀坪所製作之前開光碟翻拍照
    片，尚難列為本案之證據方法，自無勘驗該光碟之必要。另
    被告已於審理中為認罪之陳述，原聲請覆議以確認過失責任
    部分，已無調查之必要。又對於被告於辯論終結後提出之告
    訴人乙○○外出生活照22張（參照原審卷第100至106頁），
    用以證明告訴人乙○○康復情形良好，行動自如之情，惟被
    告提出之照片本身並未顯示拍攝時間，則該照片之實際拍攝
    時間是否確如被告所稱之95年05月20日即無從查證；又對於
    告訴人乙○○目前傷勢復原情形，經原審向告訴人乙○○就
    診之童綜合醫院查詢結果，表示：告訴人乙○○於94年6月2
    8日外傷急診入院手術，目前骨折尚未恢復， 仍須依靠柺杖
    ，此有童綜合醫院95年3月7日（95）童醫字第260號函 （參
    照原審卷第9頁） 在卷可稽，因此，本院尚難據以被告提出
    之前開照片而認定告訴人乙○○康復良好、行動自如之事實
    ，附此敘明。縱上所述，被告過失傷害告訴人乙○○之犯行
    ，應堪認定。本件事證已臻明確，被告犯行，洵堪認定。
二、被告應注意汽車行駛時，駕駛人應注意車前狀況，並隨時採
    取必要之安全措施，及汽車行近行人穿越道前，應減速慢行
    ，而依當時天候陰、日間自然光線、柏油路面乾燥、無障礙
    物、視距良好，並無不能注意之情事，竟疏未注意，於行經
    沙田路六段與中山二路口時，因緊急煞車不及，以致與騎乘
    機車欲行左轉之告訴人乙○○發生碰撞，致使告訴人乙○○
    因撞擊飛彈至該自小客車前擋風玻璃而受有第四頸椎至第七
    頸椎神經壓迫、左側脛骨開放性骨折、左側腓骨節段性骨折
    、右肩峰鎖骨關節脫位、右側第四第五趾骨骨折、右側第五
    蹠骨骨折、右手肘、左膝及左前臂撕裂傷等傷害，核其所為
    ，係犯刑法第284條第1項前段之過失傷害罪。被告行為後，
    刑法業於94年2月2日經總統以華總一義字第09400014901 號
    令修正公布，並於95年7月1日施行（下稱新刑法，修正前刑
    法下稱舊刑法），參酌最高法院 95年5月23日刑事庭第八次
    會議決議，新刑法第2條第1項之規定，係規範行為後法律變
    更所生新舊法律比較適用之準據法，於新刑法施行後，應適
    用新刑法第2條第1項之規定，為「從舊從輕」之比較。另於
    比較時應就罪刑有關之共犯、未遂犯、想像競合犯、牽連犯
    、連續犯、結合犯，以及累犯加重、自首減輕暨其他法定加
    減原因（如身分加減）與加減比例等一切情形，本於統一性
    及整體性原則，綜其全部罪刑之結果而為比較：查被告肇事
    後立即委託附近便利商店店員報案，並於臺中縣警察局烏日
    分局龍井分駐所警員楊文耀到場時陳述肇事經過，並願意接
    受裁判，此有臺中縣警察局烏日分局龍井交通小隊處理道路
    交通事故談話紀錄表一份（參照94年度他字第3653號偵查卷
    第23頁）、臺中縣警察局道路交通事故肇事人自首情形紀錄
    表一份（參照94年度他字第3653號偵查卷第28頁）在卷可佐
    ，被告顯已合於法定自首之要件；又刑法第62條有關自首之
    規定，新刑法規定為「得減」其刑，舊刑法則為「必減」其
    刑，此項變動影響行為人之刑罰法律效果，係屬新刑法第 2
    條第1項之 「法律變更」，被告自首之時間係於新刑法生效
    前，自應為新舊法比較，又因舊刑法規定較有利於行為人，
    從而，應適用較有利於行為人之舊刑法第62條之規定，減輕
    被告之刑。另被告犯罪後，刑法關於罰金刑最低額度（第33
    條第5款）、易科罰金（第41條）、緩刑（第74條） 之規定
    ，業經總統於94年2月2日公布修正，並自95年7月1日起施行
    ，比較修正前後之規定，修正後之規定，並無最有利於被告
    之情形，依刑法第2條第1項前段之規定，自應適用修正前之
    規定，附此明。原審判決依上開理由，適用刑法第284 條
    第1項前段、修正前刑法第62條前段、修正前刑法第41條第1
    項前段，罰金罰鍰提高標準條例第1條前段、修正刪除前第2
    條，並審酌被告於直行過程中，未注意車前狀況，及行近行
    人穿越道未減速慢行，以致對於騎乘機車由對向車道左轉之
    告訴人乙○○閃避不及，造成告訴人乙○○受傷，考量被告
    之過失程度，以及告訴人乙○○年事已高，因本件車禍事故
    所受之傷害程度，以及目前復原之狀況，惟因被告於審理中
    坦認犯行，犯後態度尚可等一切情狀，量處被告二月，並諭
    知易科罰金之折算標準，核其認事用法均無違誤，量刑亦甚
    妥適，應予維持。被告上訴主張原審量刑過重等語，指摘原
    審判決不當，顯無理由，應予駁回。惟本院查：被告前未曾
    受有期徒刑以上刑之宣告，有臺灣高等法院被告前案紀錄表
    在卷可稽，審酌被告於本件辯論終結前，已與告訴人達成和
    解，有調解筆錄在卷可按，經此科刑教訓，當知所警惕而無
    再犯之虞，本院認對其宣告之刑以暫不執行為適當，爰併宣
    告緩刑 2年，以啟自新。再按行為後法律有變更者，依修正
    前刑法第2條第1項之規定，以適用裁判時法為原則，如行為
    時法有利於行為人，則例外適用行為時法；依修正後刑法第
    2條第1項規定，以適用行為時法為原則，惟如裁判時法有利
    於行為人，則例外的適用裁判時法。以往實務見解，認原判
    決未及比較適用新舊法時，上訴後，雖比較結果以舊法有利
    於行為人，而原判決別無其他撤銷事由，仍應由本院以此為
    由撤銷改判。惟修正後之規定係以適用行為時法為原則，因
    此原判決雖未及比較適用，然上訴本院後，經比較新舊法，
    行為後之法律並非較有利於行為人，仍應適用行為時法，則
    原判決適用行為時法即無不當，自不構成撤銷之事由，併為
    敘明。
據上論斷，應依刑事訴訟法第三百六十八條、修正前刑法第七十
四條，判決如主文。
本案經檢察官甲○○到庭執行職務。
中    華    民    國    95    年    11    月    2     日
              刑事第三庭  審判長法  官  王  增  瑜
                                法  官  蔡  紹  良
                                法  官  胡  忠  文
上列正本證明與原本無異。
不得上訴。
                                書記官  陳  麗  玉
中    華    民    國    95    年    11    月    3     日
附錄論罪科刑法條：
中華民國刑法第284條：
因過失傷害人者，處六月以下有期徒刑、拘役或500 元以下罰金
，致重傷者，處一年以下有期徒刑、拘役或500元以下罰金。
從事業務之人，因業務上之過失傷害人者，處一年以下有期徒刑
、拘役或1000元以下罰金，致重傷者，處三年以下有期徒刑、拘
役或2000元以下罰金。
                                                      Ｒ


司法院資訊處製作；財團法人民間司法改革基金會備份。
